【裁判字號】    92,交聲,727
【裁判日期】    921008
【裁判案由】    違反道路交通管理處罰條例聲明異議
【裁判全文】
臺灣臺北地方法院交通事件裁定                    九十二年度交聲字第七二七號
    異議人即
    受處分人  甲○○
右列受處分人因違反道路交通管理處罰條例案件，對於交通部公路總局台北區監理所
中華民國九十二年三月二十八日所為之處分（原處分案號：北監自裁字裁四○-ＺＨ
0000000號），聲明異議，本院裁定如左：
    主      文
原處分撤銷。
甲○○汽車駕駛人，行駛於高速公路，而不遵管制之規定，處罰鍰新台幣參仟元。並
記違規點數壹點。
    理      由
一、按汽車行駛高速公路，應依速限標誌指示，高速公路交通管制規則第五條第一項
    前段定有明文，又汽車行駛於高速公路，而不遵管制之規定者，處汽車駕駛人新
    台幣（下同）三千元以上六千元以下罰鍰，道路交通管理處罰條例第三十三條第
    一項定有明文，而汽車駕駛人駕駛汽車違反道路交通管理處罰條例第三十三條規
    定者，除應依該條所規定之罰鍰處罰外，並予記違規點數一點，道路交通管理處
    罰條例第六十三條第一項第一款亦定有明文。又逕行舉發違反道路交通管理事件
    ，經汽車所有人依通知單之應到案日期前到案，並告知違規駕駛人姓名、
    統一編號及住址者，處罰機關應即另行通知違規駕駛人到案依法處理；逾應到案
    日期，處罰機關應依道路交通管理處罰條例第八十五條第三項規定處罰該汽車所
    有人，違反道路交通管理事件統一裁罰標準及處理細則第二十四條亦定有明文，
    易言之，如汽車駕駛人在高速公路超速行駛行駛，為警當場攔停者，處罰機關固
    應對汽車之駕駛人為處罰。惟若舉發機關並非當場對該部汽車攔停，而係依修正
    後道路交通管理處罰條例第七條之二第一項第六款規定經以科學儀器取得違規證
    據資料（如照相機或測速器）逕行舉發者，此際舉發機關只能依上開條例第七條
    之二第二項規定對汽車所有人為掣單舉發；而如經舉發之汽車所有人在舉發通知
    單之應到案日期前到案，並告知處罰機關該名超速駕駛之汽車違規駕駛人姓名、
    規駕駛人；而如汽車所有人未於應到案日期前到案或雖於應到案日期前到案，而
    未告知處罰機關實際之違規駕駛人者，處罰機關仍應依道路交通管理處罰條例第
    八十五條第三項「本條例關於車輛駕駛人之處罰，如應歸責於車輛所有人者，處
    罰車輛所有人。」規定，對車輛所有人加以處罰。再違反道路交通管理處罰條例
    之行為人，未依規定自動繳納罰鍰或未依規定到案聽候裁決，處罰機關固得依違
    反道路交通管理事件統一裁罰基準及處理細則第四十四條第一項之規定依該處理
    細則附件之統一裁罰標準表，對行為人逕行裁決（如行為人係違反道路交通管理
    處罰條例第三十三條第一項規定，其逕行裁決之處理方式為對行為人處以法文中
    之最高額罰鍰六千元）。惟該條項規定乃必以行為人經合法收受舉發違反道路交
    通管理事件通知單（以下稱舉發通知單）後，無正當理由未依該舉發通知單上所
    載應到案日期為罰鍰之繳納或到案聽候裁決時，方有適用，易言之，如無從證明
    行為人已合法收受舉發通知單之送達，即難認行為人係故意不在應到案日期前到
    案，而可由處罰機關依前揭道路交通管理事件統一裁罰基準及處理細則第四十四
    條第一項之規定對行為人逕行以最高額裁決。
二、本件異議人即受處分人甲○○於民國九十一年七月二十三日十一時三十七分許（
    裁決書誤為十時五十九分許），駕駛其所有車號六Ｃ-六一八八號自用小客車，
    沿國道三號高速公路北上行駛，途經該路段北向三五二公里處，該處路段速限為
    一百公里，受處分人竟以一百一十八公里（舉發通知單誤為一一四公里）之速度
    超速行駛，為內政部警政署國道公路警察局第八警察隊員警朱信聰、莊文德以雷
    達自動照相器拍照存證，以受處分人有違反前揭道路交通管理處罰條例第三十三
    條第一項規定之行為逕行舉發；原處分機關乃認受處分人有前開違規行為，而依
    前揭道路交通管理處罰條例第三十三條第一項、第六十三條第一項第一款規定於
    九十二年三月二十八日裁處異議人罰鍰六千元並予記違規點數一點。受處分人受
    裁決後，於舉發通知單上所載之應到案日期（九十一年八月七日）後，始於九十
    二年四月七日以未收到舉發通知單為由，向原處分機關提出申訴，原處分機關仍
    認受處分人有上開違規行為。
三、受處分人具狀辯稱：同一國道上之超速舉發有私下拍照舉發或當場舉發之方式，
    令駕駛人無所適從；且其並未收到舉發通知單，並非故意不予理會等語。經查：
  (1)受處分人所有前開車號汽車於上述時間地點確有超速以一一八公里之時速行駛之
    事實，有舉發相片在卷可參，是舉發事實應可認定。
  (2)本案舉發違反道路交通管理事件通知單雖經舉發單位（內政部警政署國道公路警
    察局第八警察隊）於九十一年八月三十日以大宗掛號附郵寄出，未經郵局退回；
    然經原裁決機關函請舉發單位查詢上開舉發通知單送達情形後，業經舉發單位以
    自寄交日起算六個月郵局得不予查詢為由，函稱無法查詢該郵件收受送達情形；
    並經原裁決機關因此認定「ＺＨ0000000號違規通知聯不確定是否送達」；此分
    別有內政部警政署國道公路警察局第八警察隊九十二年四月二十二日公警國八交
    訴字第０九二０００一四０三號函、交通部公路總局台北區監理所九十二年五月
    十四日函覆周芷芬函在卷可按。而如前所述，違反道路交通管理處罰條例之行為
    人，未依規定自動繳納罰鍰或未依規定到案聽候裁決，處罰機關固得依違反道路
    交通管理事件統一裁罰基準及處理細則第四十四條第一項之規定依該處理細則附
    件之統一裁罰標準表，對行為人逕行裁決，惟該條項規定乃必以行為人經合法收
    受舉發通知單後，無正當理由未依該舉發通知單上所載應到案日期為罰鍰之繳納
    或到案聽候裁決時，方有適用，易言之，如行為人未能合法收受舉發通知單之送
    達，即難認處罰機關可對行為人為逕行裁決。本件舉發單位既自認「不確定」違
    規通知聯是否送達受處分人（原處分機關前函覆受處分人函參照），自不能認受
    處分人係已經合法收受舉發通知單，且故意不依限到案，而逕以最高額裁處罰鍰
    。
四、綜上所述，受處分人確有在前揭時間駕駛汽車在高速公路超速行駛之違規行為，
    從而原處分機關依前揭道路交通管理處罰條例第三十三條第一項規定裁處受處分
    人罰鍰六千元，並依同條例第六十三條第一項第一款規定併予記違規點數一點，
    固非無見。惟依現存卷證資料，尚難認受處分人業受違規通知單之合法送達而故
    意不依限到案，原處分機關認受處分人係故意不依限到案，而依道路交通管理事
    件統一裁罰基準及處理細則第四十四條第一項之規定對受處分人逕行以罰鍰最高
    額裁決，自難認為允當。原處分既有前述違誤（誤認受處分人故意未依限到案）
    ，應由本院將原處分撤銷，以受處分人所有前揭車號汽車有違反道路交通管理處
    罰條例第三十三條第一項之行為，依前揭道路交通管理處罰條例第三十三條第一
    項、第六十三條第一項第一款及違反道路交通管理事件統一裁罰基準及處理細則
    第二十四條、第四十四條第一項規定從輕裁處該部汽車之所有人即受處分人罰鍰
    三仟元及記違規點數如主文第二項所示，以資適法。
據上論斷，應依道路交通案件處理辦法第二十條前段，裁定如主文。
中      華      民      國    九十二    年      十      月      八      日
                                      臺灣臺北地方法院交通法庭
                                          法  官  朱瑞娟
右正本證明與原本無異。
如不服本裁定，應於裁定送達後五日內向本院提出抗告狀。
                                          書記官  蔡梅蓮
中      華      民      國    九十二    年      十      月     十三     日


司法院資訊處製作；財團法人民間司法改革基金會備份。
